臺灣高等法院民事裁定
111年度家抗更一字第2號
抗  告  人  林純純
上列抗告人因與相對人林讚育及被告林讚生間請求返還不當得利
等事件，對於中華民國111年3月16日臺灣臺北地方法院111年度
重家繼訴字第25號裁定提起抗告，經最高法院發回更審，本院裁
定如下：
    主  文
抗告駁回。
抗告及發回前再抗告費用由抗告人負擔。
    理  由
一、按繼承人自繼承開始時，除本法另有規定外，承受被繼承人
    財產上之一切權利、義務；繼承人有數人時，在分割遺產前
    ，各繼承人對於遺產全部為公同共有，民法第1148條第1項
    本文、第1151條定有明文。又按繼承人有數人時，在分割遺
    產前，各繼承人對於遺產全部為公同共有，則繼承人因繼承
    取得之遺產被侵害所生之侵權行為或不當得利債權，自亦屬
    繼承人公同共有（最高法院110年度台上字第605號民事判決
    意旨參照）。另按訴訟標的對於數人必須合一確定而應共同
    起訴，如其中一人或數人拒絕同為原告而無正當理由者，法
    院得依民事訴訟法第56條之1第1項規定，依原告聲請以裁定
    命其於一定期間內追加為原告，逾期未追加者，亦視為已一
    同起訴，此並為家事訴訟事件所準用之（家事事件法第51條
    參照）。
二、經查：
　㈠抗告人於原法院以其與相對人及林讚生為被繼承人林文卿之
    繼承人，林文卿死後所留遺產未分割，依民法第1164條訴請
    遺產分割，由原法院以108年度重家繼訴字第39號（下稱另
    件訴訟）審理中。相對人嗣以林讚生在林文卿生前，便擅將
    林文卿留於美國之銀行存款提領殆盡，林文卿得對林讚生請
    求不當得利返還及侵權行為損害賠償，此於林文卿過世後並
    已成繼承人公同共有之債權（下稱系爭債權），依民法第17
    9條、第184條第1項前段提起本件訴訟，並聲請追加抗告人
    為原告，經原法院裁命抗告人限期追加為原告，逾期未追加
    視為已一同起訴，經核於法並無不合。
　㈡抗告人之抗告意旨雖略以：伊於所提另件訴訟中係主張林讚
    生應有經林文卿授權提領其美國銀行帳戶內之存款，林文卿
    所留遺產並未包含對於林讚生之系爭債權，此與相對人之立
    場相悖，雙方具有法律上之利害關係衝突，自有正當理由拒
    絕同為本件訴訟之原告，原法院裁定命伊追加為本件訴訟之
    原告，顯有違誤，求予廢棄原裁定云云。然查：　　
　　1.按訴訟標的必須合一確定而應共同起訴，如有拒絕同為原
      告而無正當理由者，法院得依聲請裁定命其於一定期間內
      追加，而該拒絕之人如有正當理由時，法院固不得命其追
      加，惟須追加結果與該拒絕之人本身之法律上利害關係相
      衝突，亦即將使該拒絕之人在私法上之地位，受不利益之
      影響者，始得謂其拒絕有正當理由（最高法院109年度台
      抗字第871號民事裁定意旨可參）。
　　2.相對人表示林讚生在林文卿生前未經授權不法提領其於美
      國之銀行帳戶存款，林文卿對林讚生因而取得系爭債權，
      此並在林文卿死後為全體繼承人共同繼承，乃據以提起本
      件訴訟，請求林讚生將領得款項返還（見原法院卷第5頁
      以下），抗告人具狀陳明不願同為本件訴訟原告（見原法
      院卷第31頁）。本院認為相對人行使系爭債權，請求林讚
      生還款予繼承人全體，依其主張乃屬公同共有債權之行使
      ，訴訟標的對於兩造必須合一確定，如未能徵得抗告人之
      同意，自有將其追加為本件訴訟共同原告之必要，當事人
      適格方無欠缺。抗告人固置辯如上，然其縱與相對人就林
      讚生取得系爭款項是否合法一事意見有別，此亦得於後續
      調查中審認釐清，相對人現請求林讚生返還相關款項，對
      同屬繼承人之抗告人形式而言尚無不利，其亦不至於因經
      追加為原告而受有何等私法地位不利影響，則抗告人既未
      具備得拒絕成為共同原告之正當理由，相對人聲請追加其
      為本件訴訟之原告，應屬有據。
　㈢從而，原法院依民事訴訟法第56條之1裁定命抗告人追加本件
    訴訟之原告，逾期未加追視為已一同起訴，於法核無違誤。
    抗告意旨仍執前詞指摘原裁定不當，聲明廢棄，為無理由，
    應予駁回。
三、據上論結，本件抗告為無理由。爰裁定如主文。 　
中　　華　　民　　國　　111 　年　　9 　　月　　 27 　日
                  家事法庭
                      審判長法  官  楊絮雲
                            法  官  陳賢德
                            法  官  盧軍傑
正本係照原本作成。
本裁定除以適用法規顯有錯誤為理由外，不得再抗告。如提起再
抗告，應於收受送達後10日內委任律師為代理人向本院提出再抗
告狀。
中　　華　　民　　國　　111 　年　　9 　　月　　 27 　日
　　　　　　　　　　　　　  書記官  李佳姿